【裁判字號】    89,上更(一),710
【裁判日期】    891214
【裁判案由】    妨害公務
【裁判全文】
臺灣高等法院刑事判決                      八十九年度上更（一）字第七一號
    上  訴  人
    即  被  告  戊○○
    選任辯護人  賴玉梅
                黃紀錄  律師
右上訴人因妨害公務案件，不服臺灣板橋地方法院八十六年度訴字第二五○一號，中
華民國八十七年二月二日第一審判決（起訴案號：臺灣板橋地方法院檢察署八十六年
度偵字第一○一三六號）提起上訴，經最高法院發回更審，本院判決如左：
    主  文
原判決撤銷。
戊○○共同損壞公務員職務上掌管之物品，處有期徒刑拾月。
    事  實
一、戊○○於民國（下同）八十六年五月三日下午十一時三十分許，在臺北縣板橋市
    ○○路○段二四五號巷口與友人一起飲酒，因戊○○之友人丁○○騎機車先行離
    去時，與不知名之計程車在附近即同路段二四九號前發生擦撞糾紛，適有台北縣
    警察局海山分局埔墘派出所警員乙○○等人，著警察制服在附近執行路檢勤務，
    經該計程車司機向之招手請求處理，乙○○等人遂前往前開車輛擦撞地點處理肇
    事事件，依法執行職務。戊○○竟憑藉酒意（酒精測試已達1.80MG/L，惟未達於
    心神喪失或精神耗弱之程度），基於妨害公務之犯意，意圖妨害乙○○依法執行
    一定之職務而施強暴，先出手推乙○○，並口稱：「你是啥曉（台語，意即你是
    什麼東西）」，紀某答稱「我是警察，正在處理事情」；戊○○又對紀某說：「
    這是我朋友的事，你不要管」旋即揮拳向紀某打去，紀志宏防衛時，戊○○因喝
    酒而站不穩，倒向位於路旁之汽車引擎蓋，後戊○○竟接續夥同姓名年籍不詳之
    成年男子乙名，共同基於同一妨害公務及損壞公物之犯意聯絡，分別拉住乙○○
    之左右手，並拉扯乙○○身上之裝備，致乙○○佩在腰際，其職務上掌管使用供
    執行勤務聯絡用之裝備無線電通訊器材乙只掉落地上損壞，致喪失通訊效用，另
    造成乙○○警察制服之左袖袖扣掉落及右袖被撕破（毀損警察制服部分未據告訴
    ），左手臂抓傷之傷害（傷害部份亦未據告訴）。
二、案經臺北縣警察局海山分局報請臺灣板橋地方法院檢察署檢察官偵查起訴。
    理  由
一、訊據被告戊○○固坦承於右揭時地干涉車禍事件之處理，惟矢口否認有何妨害公
    務及損壞公物等犯行，辯稱：並未打罵警察，亦未扯壞無線電通訊器材，對於何
    人動手拉扯警察一事不知情，當時是警員乙○○一到現場，不知何原因即毆打伊
    ，無線電(通訊器材) 係遭不知名之路人拉扯掉落云云。然查：
（一）右揭犯罪事實，業據值勤警員乙○○分別於偵查、原審、上訴審審理及本院調
      查時證述在卷，與證人即當日與乙○○一同執行車檢之警員甲○○所證情節相
      符，復有無線電通訊器材損壞及乙○○之衣袖及袖扣遭撕破或掉落之照片及驗
      傷診斷書在卷足憑，且被告當時酒精測試已達  1.80MG/L，亦有酒精測試單附
      卷可稽。證人乙○○復在本院結證其呈分局長之報告書內容屬實，又有該報告
      書在卷可證（見偵查卷第五十頁、第三頁、第六頁至第八頁，原審卷第三十九
      頁，本院前審卷第二十一頁），本件事證至臻明確。
（二）至被告辯稱：係遭警察毆打云云，經原審傳訊當時目擊證人蕭俊興、丙○○（
      二人於事件發生時及偵查時均受雇於被告）、己○○（係被告友人丁○○之女
      友）查證，蕭俊興證述：見乙○○與戊○○二人面對面，乙○○手持鋼盔打戊○○左邊腋下，以右腳踢左大腿正上方，確定乙○○打戊○○左邊身體，當時
      我距離現場五、六公尺，我與丙○○站在一起（見原審卷第二十二頁蕭俊興所
      繪製之圖示）；丙○○證述：見戊○○與乙○○二人面對面，是看見乙○○持
      安全帽打戊○○右邊肩膀等語（見原審卷第二十一頁丙○○所繪製之圖示）；
      又己○○證述：乙○○踢戊○○踢腰部以下，沒注意踢左邊或右邊，當時距離
      現場二、三公尺，忘了二人是否面對面等語（見原審卷第二十頁己○○所繪製
      之圖示）；而被告戊○○供稱：當時與警員面對面，乙○○以右腿踢我右大腿
      ，右手持安全帽打我右腋下（後面）（見原審卷第十九頁戊○○所繪製之圖示
      ），四人對於乙○○毆打被告之位置，供述均不一致，丙○○、蕭俊興二人站
      在同一邊，丙○○稱右邊，蕭俊興則稱左邊，已有不符。且被告戊○○既與乙○○面對面，乙○○如何持安全帽打被告之右邊後方腋下，已有悖常理，顯有
      可疑。且證人己○○所站位置離現場僅二、三公尺，竟忘了被告與乙○○是否
      面對面，及乙○○毆打戊○○之位置。再者證人丙○○、蕭俊興分別曾受雇於
      戊○○，而己○○係當日發生車輛擦撞事故之丁○○之女友，證人三人與被告
      之關係匪淺，已難期為真實之證詞，況其三人證詞均前後不一，已如前述，從
      而證人丙○○、蕭俊興、己○○之證詞，與被告之供述均不一致，顯難採信。
      又原審將被告之供述與乙○○之證詞，均送請鑑定，被告供稱：１‧其遭乙○○踢打受傷；２‧其未拉扯紀志宏等語，經測示呈情緒波動反應，應係說謊；
      乙○○稱未踢打戊○○等語，經測示無情緒波動反應，應未說謊等情，有法務
      部調查局八十六年十二月三十一日（八六）陸（三）字第八六一○二四五二號
      鑑定通知書附卷可按。是被告前開辯詞，顯屬不實，不足採信。
（三）綜觀證人即當日與乙○○一同執行車檢之警員甲○○於本院調查時到庭結證稱
      ：看到乙○○、被告戊○○在拉扯，：：被告戊○○有推乙○○，並有一位不
      詳姓名，約三、四十歲的人在拉扯乙○○，然後就看到乙○○所配帶的無線電
      通訊器材掉落在地上，就壞掉不能使用，：：只有他們二人乙○○與戊○○在
      拉扯等語（見本院卷第七十二頁、第七十三頁），與乙○○在本院調查中所描
      述：除了被告以外，只有一位年約三十歲的成年男子，捉住伊的右手，其他在
      旁邊之人，只是觀看起哄而已（見本院卷第十八頁）；復稱：攻擊伊的人有二
      個人，被告戊○○拉我左手，另一個人拉我右手（見本院卷第七十四頁）等情
      ，足徵警員乙○○執行勤務當時，被告戊○○確與另一不詳姓名之男子，分別
      拉扯乙○○之左、右手，乙○○所配帶的無線電通訊器材因而掉落地上損壞，
      應可認定。至於乙○○於偵查中所稱：同一方向喝酒之二名男子過來，推我，
      弄掉我的無線電云云（見偵查卷第四十九頁、第五十頁），惟該偵查筆錄並未
      載明該二名男子「過來」後，是否皆有出手推乙○○之舉動，自應以本院調查
      時所陳為可採。
（四）按刑法第一百三十八條所謂公務員職務上掌管之物品，以該物品由公務員本於
      職務上之關係所掌管者為已足，與物品之所有權無涉（最高法院五十四年度台
      上字第四七七號判例參照）；次按警員穿著之制服，僅為其服飾，不屬其職務
      上掌管之物品〔法務部（71）法檢（二）字第一○九九號函參照〕。經查，本
      案遭損壞而喪失通訊效用之無線電通訊器材，係由警員乙○○自行購置專為執
      行勤務之用，因該無線電當時已損壞不堪使用後已丟棄，有臺北縣警察局海山
      分局八十九年八月二十二日海警刑字第一七六四二號函在卷足憑（見本院卷第
      二十五頁）；證人即當日與乙○○一同執行車檢之警員甲○○於本院調查時證
      稱：無線電 (通訊器材) 是私人買來供勤務使用等語（見本院卷第七十三頁）
      ；警員乙○○於本院調查時則稱：（該無線電）是用公家的錢買的，是學長交
      接下來的，是用派出所的錢買的，不是私人購置的，是用於執勤等語（見本院
      卷第七十三頁）。乙○○所稱該無線電是用「公家」的錢或用「派出所」的錢
      買的，不是私人購置的云云，與前揭臺北縣警察局海山分局來函及證人甲○○
      證言有所出入，固非足採；惟該無線電通訊器材係供警員執行勤務之用，洵可
      認定。該無線電通訊器材雖非由警察單位所配發之制式用品，然既屬警員因「
      執行勤務」之需所自行購置之物品，揆諸前揭判例意旨，自係警員職務上掌管
      之物品無訛。另被告因拉扯而造成乙○○警察制服之左袖袖扣掉落及右袖被撕
      破毀損警員制服，則與毀損公務員職務上掌管物品之構成要件不符，僅能論以
      刑法第三百五十四條之毀損器物罪，惟本件既未經警員乙○○就毀損警察制服
      部分提出告訴（見本院卷第七十四頁），自非本院所得審究。被告及另一不詳
      姓名之男子明知拉扯正在執行勤務之警員乙○○身上之無線電通信器材，將會
      導致乙○○身上裝備之掉落損壞，竟仍執意為之，其顯有損壞公務員職務上掌
      管物品之犯意，至臻明顯。
（五）本件事證已甚明確，被告犯行堪以認定。至於被告聲請將上開證人己○○、蕭
      俊興、丙○○送法務部調查局作測謊暨將被告送同局作第二次測謊鑑定，核無
      必要。
二、辯護人另為被告辯護稱：（一）警員乙○○關於共同損壞無線電通訊器材之人，
    先後有「多名」、「二名」、連被告共「三人」，連被告共「二人」之指述，實
    有矛盾之處，原判決以該有瑕疵之證詞遽行為被告有罪之認定，自有違誤；（二
    ）次就乙○○一到車禍現場即先行以安全帽毆打被告，再以腳踢打被告大腿乙節
    ，證人丙○○、蕭俊興及己○○等三人所供述乙○○毆打被告之部位不同，但因
    觀察角度不同就毆打部位有所誤認，本不足為奇。然原審判決卻以證人對枝微末
    節陳述不一致，及丙○○、蕭俊興曾受雇於被告，而己○○係當日發生車輛擦撞
    事故之丁○○之女友，捨該三名證人就重要事項之證詞於不顧，自有未洽；（三
    ）被告歷次訊問時均表示遭警員乙○○以安全帽毆打右腋下（後面），係因警員
    乙○○以手拿之安全帽，反手自被告右後方往被告之前方擊打，故傷勢在右邊後
    方腋下，然原審判決就此並未詳查，遽行認定此傷勢有悖常理，本有未盡調查事
    實之違法處，而參酌上述證據，可知被告確係先遭警員乙○○毆打，路人不平另
    與乙○○發生爭執，則被告自始均無妨害公務之犯意及行為，自不得以該罪論處
    被告罪刑；（四）被告並無毆打乙○○之行為，而無線電之所以會掉落應係旁觀
    眾人與紀員拉扯時不慎掉落所致，故被告並無任何損害公務員職務上掌管物品之
    行為。被告縱有拉扯行為，但並無損壞無線電之故意，僅係因被告想扯住紀員而
    捉住其反光肩帶，但因無線電天線較長，不慎由槍管掉落，而刑法第一百三十八
    條並無處罰過失犯之規定，故被告亦不成立損壞公務員職務上掌管物品罪。且依
    該無線電僅係未加修理，是否已損壞而不能使用，尚無從確認，則在無證據顯示
    無線電已不能使用之情形下，自不得認定被告已損壞該無線電，遽為被告有罪之
    認定云云。惟查：
（一）關於共同損壞無線電通訊器材之人，警員乙○○先後雖曾有「多名」、「二名
      」、連被告共「三人」，連被告共「二人」之不同指述乙節，查警員乙○○前
      往上開地點處理車輛擦撞事件勤務，現場閒雜人多，且被告於其執行勤務之際
      施以推打之強暴行為，復因無線通信設備損壞，無法即時請求支援，慌亂之際
      ，對於施暴之人，難免有誤認之情，惟經本院傳訊證人即當日與乙○○一同執
      行車檢之警員甲○○已到庭確切證實：看到乙○○、被告戊○○在拉扯，：：
      被告戊○○有推乙○○，並有一位不詳姓名，約三、四十歲的人在拉扯乙○○
      ，然後就看到乙○○所配帶的無線電通訊器材掉落在地上，就壞掉不能使用，
      ：：只有他們二人乙○○與戊○○在拉扯等語（見本院卷第七十二頁、第七十
      三頁），與乙○○在本院調查中所描述：除了被告以外，只有一位年約三十歲
      的成年男子，捉住伊的右手，其他在旁邊之人，只是觀看起哄而已（見本院卷
      第十八頁）；復稱：攻擊伊的人有二個人，被告戊○○拉我左手，另一個人拉
      我右手（見本院卷第七十四頁）等情相吻合，足徵警員乙○○執行勤務當時，
      被告戊○○確與另一不詳姓名之男子，分別拉扯乙○○之左、右手，乙○○所
      配帶的無線電通訊器材因而掉落地上損壞，堪稱明確。
（二）次查，證人丙○○、蕭俊興及己○○等三人雖均供述警員乙○○一到車禍現場
      即先行以安全帽毆打被告，再以腳踢打被告大腿乙節，惟所供陳乙○○毆打被
告之部位均不相同，或雖因觀察角度不同而有所「誤認」，然此「誤認」之瑕
      疵證言即不足為據。況被告當時與警員乙○○發生拉扯，身上不免因此產生傷
      痕，被告身上之傷痕究係拉扯前所產生？抑或拉扯後始產生？已無從臆斷。復
      查無證據足資證明警員乙○○一到車禍現場即先行以安全帽毆打被告，再以腳
      踢打被告大腿等情，尚不得僅以證人等出於「誤認」之瑕疵證言，遽認警員乙○○先以安全帽毆打被告，再以腳踢打被告大腿等情為真實。另證人丙○○、
      蕭俊興於原審審理時已非受雇於被告，己○○係發生擦撞事故之丁○○之女友
      ，與被告現無任何關係，然該三名證人對於現場情形有所「誤認」既不足為奇
      ，即難期其等關於現場情形之供述真實而無瑕疵，足供所指述事實認定之證據
      。
（三）被告固辯稱遭警員乙○○以安全帽毆打右腋下（後面），此係因警員乙○○以
      手拿之安全帽，反手自被告右後方往被告之前方擊打，故傷勢在右邊後方腋下
      云云。惟查，被告戊○○既與乙○○面對面，乙○○如何持安全帽反手自被告
      「右後方」往被告之前方擊打，而打擊被告之「右邊後方腋下」，殊難令人想
      像，亦與常理有背，原審判決認該項陳述悖於常理，並無可議。
（四）被告及另一名姓名年籍不詳之成年男子拉扯警員乙○○之行為，乃造成無線電
      通訊器材掉落於地面致毀損之原因。被告及另一名姓名年籍不詳之成年男子明
      知拉扯警員乙○○身上之裝備，會導致乙○○身上裝備之掉落損壞，竟仍執意
      為之，自有損壞公務員職務上掌管物品之「故意」。而該無線電若需加以修理
      方能使用，益證其在修理前已經損壞之事實，且該無線電業已損壞，業據證人
      甲○○到庭證實，並經臺北縣警察局海山分局來函確認，被告已損壞該無線電
      通訊器材，應可認定。
三、核被告戊○○意圖妨害公務員依法執行一定之職務而施強暴，並故意拉扯警員身
    上之裝備，損壞公務員職務上所掌之物品，核其所為，係犯刑法第一百三十五條
    第二項妨害公務罪及同法第一百三十八條損壞公務員職務上掌管之物品罪。被告
    所犯二罪間有方法結果之牽連關係，為牽連犯，應從較重之損壞公務員職務上掌
    管之物品罪處斷。又被告與不詳姓名二名成年男子間，就妨害公務及損壞公務員
    職務上掌管之物品之犯行，有犯意之聯絡與行為之分擔，為共同正犯。
四、原審予以論罪科刑，固非無見。惟查：被告戊○○所犯係刑法第一百三十五條第
    二項意圖妨害公務員依法執行一定之職務而施強暴罪，原判決誤認被告係犯刑法
    第一百三十五條第一項之罪；又被告戊○○係與「一名」姓名年籍不詳之成年男
    子共同損壞前揭無線電通訊器材，原判決認被告係夥同姓名年籍不詳之「五名」
    成年男子共同損壞前揭無線電，均有未洽。上訴人之上訴意旨雖無理由，惟原判
    決既有前述可議之處，自應由本院予以撤銷改判。爰審酌被告之犯罪動機、目的
    、所用手段、及被告恣意毆打依法執行職務之公務員，已嚴重侵害國家公權力之
    行使，及其犯罪後並無悔意，又誣指遭警員乙○○毆打（乙○○被訴傷害事件，
    業據檢察官為不起訴處分確定，有八十六年度偵字第一○七四六號不起訴處分書
    在卷可按），濫用司法程序進行訴訟，漠視國家法律，惡性非輕，惟其係本諸熱
    心出面為友人處理車輛擦撞糾紛而罹犯本案等一切情狀，仍量處如主文第二項所
    示之刑。
據上論斷，應依刑事訴訟法第三百六十九條第一項前段、第三百六十四條、第二百九
十九條第一項前段，刑法第二十八條、第一百三十五條第二項、第一項、第一百三十
八條、第五十五條，罰金罰鍰提高標準條例第一條前段，判決如主文。
本案經檢察官鄭富銘到庭執行職務。
中    華    民    國    八十九    年       十二     月       十四       日
                              臺灣高等法院刑事第二十二庭
                                  審判長法  官  許  正  順
                                        法  官  林  明  俊
                                        法  官  邱  同  印
右正本證明與原本無異。
如不服本判決應於收受送達後十日內向本院提出上訴書狀，其未敘述上訴之理由者並
得於提起上訴後十日內向本院補提理由書（均須按他造當事人之人數附繕本）。
                                        書記官  莊  昭  樹
中    華    民    國    八十九    年       十二     月       十五       日
附錄：本案論罪科刑法條全文
刑法第一百三十八條
毀棄、損壞或隱匿公務員職務上掌管或委託第三人掌管之文書、圖畫、物品、或致令
不堪用者，處五年以下有期徒刑。


司法院資訊處製作；財團法人民間司法改革基金會備份。
